臺灣高等法院臺中分院刑事判決　　　　　　九十三年度金上訴字第一九○八號
　　上　訴　人
　　即　被　告　乙○○
右上訴人因常業詐欺等案件，不服彰化地方法院中華民國九十三年九月三十日第一審
判決（原審案號：九十三年度訴字第一一四九號；起訴案號：臺灣彰化地方法院檢察
署九十三年度偵字第五六六五號），提起上訴，本院判決如左：
    主      文
原判決撤銷。
乙○○幫助意圖為自己不法之所有，以詐術使人將本人之物交付為常業，處有期徒刑
柒月。
    事      實
一、乙○○因財務狀況欠佳，缺錢使用，其預見蒐集他人之存摺帳戶使用，將可能以
    所收集之存摺帳戶遂行財產上詐財之目的，竟基於幫助犯罪集團成員涉犯常業詐
    欺之犯意，於民國九十二年十二月二十二日，在臺灣中小企業銀行北桃園分行，
    以個人名義開戶之帳號第00000000000號帳戶，於開戶後至九十三年
    一月三日間之某日，以現金新臺幣（下同）一千元之價格，販賣予真實姓名不詳
    、綽號「小黑」之成年人所參與之詐欺犯罪集團，並收取一千元之不法款項，而
    以此等方式幫助該不詳犯罪集團從事常業詐欺之犯行。其後該不詳之犯罪集團遂
    利用所取得之上開乙○○帳戶，作為供被害人匯入款項所用，而成為常業詐欺犯
    行之犯罪工具。嗣因該犯罪集團於九十三年一月四日十八時許，以不詳方法取得
    丙○○之個人資料後，致電丙○○偽稱臺北市政府警察局刑警隊第七偵查隊員警
    破獲某一詐騙集團，發現該集團冒用丙○○之名義在金融機構開設帳戶，因有共
    犯在逃，要求丙○○立即更改金融卡內部密碼，丙○○誤信為真，陷於錯誤而持
    個人金融卡至附近自動櫃員機依其指示操作，先後四次各轉出九萬九千八百九十
    八元匯入乙○○之上開帳戶，合計達三十九萬九千五百九十二元，此轉帳金額並
    旋即遭該犯罪集團提領殆盡，丙○○事後察覺帳戶金額業因轉帳而短少，始知受
    騙。
二、案經法務部調查局苗栗縣調查站移送臺灣士林地方法院檢察署檢察官呈請臺灣高
    等法院檢察署核轉臺灣彰化地方法院檢察署檢察官偵查起訴。
    理      由
一、訊據上訴人即被告（下稱被告）乙○○對於將前開帳戶資料以一千元之代價販賣
    予綽號「小黑」之成年人等情固坦承不諱，惟對於幫助常業詐欺之犯行則予以否
    認，辯稱：伊有兩個帳戶，係請他幫忙辦理貸款，伊也是受害人云云。經查：右
    揭事實，業據被告乙○○於原審準備程序時認罪及審理時供承不諱，並據被害人
    丙○○於調查站詢問及檢察官偵查時指述被害情節明確，復有丙○○被騙後所陸
    續轉帳之第一銀行自動付款機交易明細表影本二紙、臺灣中小企業銀行北桃園分
    行九十三年一月二十日函及所附帳號第00000000000號開戶資料及存
    款交易明細查詢單各一份等件附卷可資佐證。另觀諸上揭乙○○帳戶內之資金存
    提紀錄，丙○○分次轉帳匯入之款項，旋於當日即遭提領至僅剩數百元之異常情
    形，顯然該等帳戶確係供作犯罪集團提領詐騙所得之用無訛。又該不詳犯罪集團
    之詐財方式係以偽稱警方破獲詐欺集團，誘騙被害人至自動櫃員機依其指示操作
    轉帳，其詐騙對象係不特定之多數人，詐欺犯罪所得亦高達數十萬元，自亦堪認
    該犯罪集團確有賴此詐欺取財犯罪為常業之主觀犯意及客觀事實無誤；至於被告
    辯稱該帳戶係請綽號「小胡」之人幫忙辦理貸款之用但不認識他，不知道他的真
    實姓名及住址云云，應係事後圖卸之詞，諉無可採。綜上所述，本件事證已臻明
確，被告右揭犯行，堪以認定。
二、核被告所為，係犯刑法第三十條第一項前段、第三百四十條之幫助常業詐欺罪。
    被告以幫助他人犯罪之意思，參與犯罪構成要件以外之行為，為從犯，應依刑法
    第三十條第二項規定，按正犯之刑減輕其刑。原審論科，固非無見，惟原判決認
    被告亦成立洗錢防制法第九條第二項之洗錢罪，認事用法，尚有未恰（詳見下述
    ），被告上訴否認犯罪雖無理由，然原判決既有上開可議之處，應由本院撤銷改
    判，爰審酌被告之品行、智識程度，犯罪動機、目的、手段，其出賣帳戶予犯罪
    集團供詐騙他人使用，個人所得之不法利益雖然有限，然其貪圖微利行為卻使偵
    查類此財產犯罪產生重大困難，犯罪集團亦因此而更加猖獗氾濫，對於社會治安
    之危害程度不可小覷等一切情狀，量處如主文第二項所示之刑，以示懲儆。
三、公訴意旨另以被告前揭幫助常業詐欺犯行，另成立洗錢防制法第九條第一項之洗
    錢罪云云。惟查洗錢行為係指行為人為掩飾或隱匿自己或他人重大犯罪所得財物
    或財產上之利益（洗錢防制法第二條第一款），或行為人收受、搬運、寄藏、故
    買或牙保他人因重大犯罪所得財物或財產上之利益（同法第二條第二款）。是洗
    錢防制法之制定，旨在規範特定重大犯罪（詳見該法第三條）不法所得之資金或
    財產，藉由洗錢行為，諸如經由各種金融機關或其他交易管道，轉換成為合法來
    源之資金或財產，以切斷資金與當初犯罪行為之關連性，俾便於隱匿其犯罪行為
    或該資金不法來源或本質，以逃避追訴、處罰。該法之制定背景，主要係針對預
    防鉅額贓款，經由洗錢行為轉變為合法來源，造成資金流向之中斷，使偵查機關
    無法藉由資金之流向，追查不法前行為之犯罪行為人。足見其所保護之法益為國
    家對特定重大犯罪之追訴及處罰，此觀該法第一條已明定：「為防制洗錢，追查
    犯罪，特制定本法」，而對不法之前行為其所侵害之一般法益，因已有該當各行
    為之構成要件加以保護，自非該法之立法目的甚明。又該法第二條第一款之洗錢
    行為，除利用不知情之合法管道（如金融機關）所為之典型行為外，固尚有其他
    掩飾、藏匿犯特定重大犯罪所得財產或利益之行為，但仍須有旨在避免追訴、處
    罰而使其所得財物或利益之來源合法化，或改變該財物或利益之本質之犯意，始
    克相當（最高法院九十二年度台上字第三六三九號判決參照）。就本件而言，被
    告販售自己之帳戶供犯罪集團提領被害人所匯款項之用，其目的在順利取得贓款
    、逃避警方或被害人之追查，並無使該贓款來源合法化或改變該財物或利益性質
    之作用，核與洗錢防制法之規範目的有間，尚難以洗錢罪相繩。此外，復查無其
    他積極之證據足以證明被告此部分之犯行，應認被告此部分之犯罪不能證明，惟
    因公訴人認此部分與被告前開論罪科刑部分，有裁判上一罪關係，本院爰不另為
    被告無罪之諭知。
據上論斷，應依刑事訴訟法第三百六十九條第一項前段、第三百六十四條、第二百九
十九條第一項前段，刑法第三百四十條、第三十條第一項前段、第二項，罰金罰鍰提
高標準條例第一條前段，判決如主文。
本案經檢察官甲○○到庭執行職務。
中      華      民      國      九十三     年    十二     月   三十一   日
                                臺灣高等法院臺中分院刑事第二庭
                                      審判長法  官  羅  禮  政
                                            法  官  蔡  聰  明
                                            法  官  陳  欣  安
右正本證明與原本無異。
如不服本判決應於收受送達後十日內向本院提出上訴書狀，其未敘述上訴之理由者並
得於提起上訴後十日內向本院補提理由書（均須按他造當事人之人數附繕本）。
                                            書記官  紀  美  鈺
中      華      民      國      九十四     年     一      月     四     日
附錄：
刑法第三百四十條：
以犯前條之罪為常業者，處一年以上七年以下有期徒刑，得併科五萬元以下罰金。
                                                                        Ｒ
